臺灣新竹地方法院民事判決　　　　　　　 93年度訴字第498號
原　　　　告　乙○○
訴訟 代 理人　戊○○
被　　　　告　丁○○
兼訴訟代理人　甲○○
上列當事人間清償借款事件，本院於民國94年6月30日辯論終結
，判決如下：
    主    文
被告應連帶給付原告新臺幣陸拾萬元，及自民國九十三年七月二
十七日起至清償日止，按年息百分之五計算之利息。
訴訟費用由被告連帶負擔。
本判決於原告以新臺幣貳拾萬元為被告供擔保後得假執行。但被
告如以新臺幣陸拾萬元為原告預供擔保後，得免為假執行。
    事實及理由
甲、程序事項：
一、被告經合法通知，均未於最後言詞辯論期日到場，核無民事
    訴訟法第386條各款所列情形，爰依原告之聲請，准由其一
    造辯論而為判決。
二、又訴狀送達後，原告不得將原訴變更或追加他訴。但擴張或
    減縮應受判決事項之聲明者，不在此限，民事訴訟法第255
    條第1項第3款定有明文。查原告前於聲請支付命令時請求被
    告應連帶給付新臺幣（下同）600,000元及自民國88年9月3
    日起至清償日止，按年息百分之5計算之利息，嗣經被告異
    議後，其支付命令之聲請視為起訴，原告乃於訴訟進行中更
    正訴之聲明為被告應連帶給付600,000元及自支付命令繕本
    送達翌日（即93年7月27日，本件寄存送達為93年7月16日，
    於93年7月26日生送達之效力）起至清償日止，按年息百分
    之5計算之利息，此係屬減縮應受判決事項之聲明，核與前
    開規定相符，應予准許。
乙、實體方面：
一、原告起訴主張：
    被告前於88年6月3日共同透過訴外人丙○○之介紹向原告借
    款600,000元，雙方並約定清償日為88年9月2日，而被告則
    交付由其等所共同簽發面額600,000元之本票乙紙，被告丁○○並另提供其所有坐落新竹縣新豐鄉○○段681地號土地
    及其上門牌編號新竹縣新豐鄉○○路○段547-1 號建物（下
    稱系爭房地）為共同擔保，為原告設定720,000 元之最高限
    額抵押權（下稱系爭抵押權），嗣清償期屆至，被告並未能
    依約清償借款，乃要求原告同意緩期清償，惟幾經展期後，
    被告仍未能清償前開借款，屢經催討，均未獲置理，因被告
    為連帶債務人，其等就前開債務自應負連帶清償之責，爰依
    消費借貸之法律關係，請求被告連帶給付積欠之借款等語。
    並聲明：(一)被告應連帶給付600,000元及自支付命令繕本送
    達翌日（即93年7月27日）起至清償日止，按年息百分之5計
    算之利息。(二)願供擔保，請准宣告假執行。
二、被告均未於最後言詞辯論期日到場，惟據其前到場所為之陳
    述及所提之書狀陳稱：
    被告前曾於88年6月間因需款孔急，乃委託訴外人丙○○向
    他人借款，至於訴外人丙○○究向何人借款，其等並不知情
    ，而其等與原告並不認識，亦未悉本件之借款人即為原告，
    又於借款當時，被告除共同簽發面額為600,000元之本票交
    付訴外人丙○○外，並由被告丁○○提供其所有之系爭房地
    為借款人設定抵押權作為擔保，復再交付由被告丁○○擔任
    法定代理人之皇辰建設有限公司所簽發，以臺灣銀行竹北分
    行為付款人，發票日為88年7月3日，金額為600,000元之支
    票作為清償之用，嗣前開支票屆期業經提示兌領，則前開借
    款自已清償完畢，至原告雖有委託其妻戊○○於88年7月3日
    匯款600,000元至皇辰建設有限公司帳戶，惟此筆款項並非
    匯入被告二人之私人帳戶，而係皇辰建設有限公司之帳戶，
    況該筆款項雖係被告要求訴外人丙○○匯款，惟訴外人丙○○究欲託何人匯款，此乃訴外人丙○○與他人之間之關係，
    與被告無涉，故被告只對訴外人丙○○負清償之責，至原告
    若有未獲清償情事，亦應向訴外人丙○○求償，而非向被告
    求償，再者，被告與訴外人丙○○間長久以來均有金錢往來
    ，惟於90年1月5日，雙方已就其等間之借貸關係為結算，經
    協議後，雙方同意就被告所積欠之債務以6,000,000元達成
    和解，迄被告並將前開債務清償完畢，訴外人丙○○並承諾
    倘日後有其他人向被告主張借款債權或行使票據權利，均由
    其全部承擔，則本件債務亦已由訴外人丙○○承擔，而與被
    告無關，因被告甲○○與訴外人丙○○達成前開協議時，被
    告丁○○所有之系爭房地業經訴外人陳能亮聲請本院強制執
    行拍賣中，故被告乃未要求訴外人丙○○提出清償證明，亦
    未要求訴外人丙○○辦理塗銷系爭抵押權登記，嗣系爭房地
    亦經拍定而執行完畢，準此，前開借款既已清償完畢，則原
    告訴請被告連帶給付借款，洵屬無理等語，資為抗辯。並聲
    明：(一)原告之訴及假執行之聲請均駁回。(二)如受不利判決，
    願供擔保請准免為假執行之宣告。
三、兩造不爭執之事實及證據：
(一)被告前於88年6月間因需款孔急，乃委託訴外人丙○○幫忙
    借款，嗣並借得600,000元之款項。
(二)被告於88年6月3日借款時，曾共同簽發面額為600,000元之
    本票交付訴外人丙○○，並另交付由被告丁○○擔任法定代
    理人之皇辰建設有限公司所簽發，以臺灣銀行竹北分行為付
    款人，發票日為88年7月3日，金額為600,000元之支票，復
    再提供被告丁○○所有之系爭房地為借款人設定抵押權作為
    擔保之事實，有本票、支票（均影本）各1紙附卷可憑。
(三)被告丁○○所有之系爭房地於88年6月3日，為原告設定最高
    限額720,000元之抵押權，並經新竹縣新湖地政事務所辦畢
    抵押權登記在案等情，有土地及建築改良物抵押權設定契約
    書、其他特約事項書、抵押權設定借款證明書、新竹縣新湖
    地政事務所他項權利證明書等件附卷可稽。
(四)原告曾託其妻戊○○於88年7月3日至台北國際商業銀行蘆洲
    分行，匯款600,000元至皇辰建設有限公司台灣銀行竹北分
    行，帳號000000000000號之帳戶之事實，有台北國際商業銀
    行匯款回條聯、台北國際商業銀行存摺明細各1紙附卷可參
    。
(五)被告丁○○所有之系爭房地，經訴外人陳能亮於90年1月5日
    聲請本院強制執行後，業經拍定執行完畢，而原告所設定最
    高限額抵押權債權部分，並未獲任何清償之情，有本院民事
    執行處強制執行金額計算書分配表附卷可佐。
四、得心證之理由：
    本件兩造之爭點厥為(一)本件消費借貸契約究係存在於何人之
    間？(二)本件借款是否清償完畢？茲析述如次：
(一)本件消費借貸契約究係存在於何人之間？
    被告辯稱其等雖有於前開時間共同委託訴外人丙○○向他人
    借款，惟其等並不知訴外人丙○○向何人借款，且與原告亦
    未認識，並不知本件之借款人即為原告云云。惟按債權債務
    之主體以締結契約之當事人為準，故凡以自己名義結約為債
    務之負擔者，無論其實際享用債權金額之人為何人，當然應
    由締結契約之當事人負歸償之責（最高法院18年上字第1422
     號判例可資參照）。經查，觀之原告所提系爭抵押權設定
    之土地、建築改良物抵押權設定契約書及其他約定事項書上
    業已載明本件借款之債權人為原告，而被告則為連帶債務人
    之情，此有被告所不爭之土地、建築改良物抵押權設定契約
    書、其他約定事項書及新竹縣新湖地政事務所他項權利證明
    書各1件附卷可稽，而被告於借款時所另交付被告丁○○擔
    任法定代理人之皇辰建設有限公司所簽發，以臺灣銀行竹北
    分行為付款人，發票日為88年7月3日，金額為600,000元之
    支票，亦經原告於借款（即88年6月3日）後之88年6月7日，
    交由其所開立台北國際商業銀行辦理託收，此並有原告台北
    國際商業銀行存摺之票據託收明細表附卷可憑，再被告亦自
    承確有委託訴外人丙○○向他人借款，除共同簽發交付面額
    600, 000元之本票乙紙外，並另交付由被告丁○○擔任法定
    代理人之皇辰建設有限公司所簽發，以臺灣銀行竹北分行為
    付款人，發票日為88年7月3日，金額為600,000元之支票乙
    紙交付外，復再提供被告丁○○所有之系爭房地為借款人設
    定抵押權作為擔保（見本院94年3月24日言詞辯論筆錄），
    依此，堪認本件借款之借款人確為原告，而被告於借款時亦
    已知悉借款人即為原告，故系爭消費借貸契約係存在於兩造
    間無訛，則被告前開所辯不知系爭借款之借款人為原告云云
    ，尚非可採。
(二)本件借款是否清償完畢？
  1.按當事人主張有利於己之事實者，就其事實有舉證之責任，
    民事訴訟法第277條前段定有明文；次按原告對於自己主張
    之事實已盡證明之責後，被告對其主張，如抗辯其不實並提
    出反對之主張者，則被告對其反對之主張，亦應負證明之責
    ，此為舉證責任分擔之原則（最高法院18年上字第2855號判
    例可資參照）；第按請求履行債務之訴，原告就其所主張債
    權發生原因之事實，固有舉證之責任，若被告自認此項事實
    ，而主張該債權已因清償而消滅，則清償之事實，應由被告
    負舉證之責任，此觀民事訴訟法第277條之規定自明（最高
    法院28年上字第1920號判例足資參照）。
  2.至被告雖辯稱其等於借款時並另交付由被告丁○○擔任法定
    代理人之皇辰建設有限公司所簽發，以臺灣銀行竹北分行為
    付款人，發票日為88年7月3日，金額為600,000元之支票作
    為清償之用，嗣前開支票屆期業經提示兌領，則前開借款自
    已清償完畢云云，惟此已為原告所否認，並主張被告於借款
    當時雖有交付前開支票，惟被告於前開票據屆期前，因無法
    清償，乃趕緊委由訴外人丙○○商請原告先將600,000元款
    項匯入該支票帳戶後，再提示兌領，如此，被告才不致因支
    票退票而影響其票據信用等語，並提出台北國際商業銀行匯
    款回條聯及台北國際商業銀行存摺明細各1紙為證。經查，
    原告確有於88年7月3日委託其妻戊○○，至其所開立台北國
    際商業銀行蘆洲分行，帳號0000000000000號之帳戶提領600
    ,000 元後，由戊○○將該筆款項匯入皇辰建設有限公司臺
    灣銀行竹北分行之支票帳戶，嗣該紙支票之票款，經匯行託
    收後，於88年7月5日存入原告前開台北商業銀行蘆洲分行之
    帳戶內，此有被告所不爭之前開台北國際商業銀行匯款回條
    聯及台北國際商業銀行存摺明細各1紙附卷可按，而被告亦
    自承系爭支票屆期前確有請訴外人丙○○匯款600,000元至
    該支票帳戶等情，自堪認原告前開所陳非虛。且查，被告丁○○所有之系爭房地於90年1月5日，經訴外人陳能亮聲請本
    院強制執行，嗣經拍定執行完畢，於系爭房地強制執行過程
    ，被告從未曾爭執過原告之抵押債權存在，此經本院依職權
    調取執行卷宗閱明屬實，是以，倘依被告所辯系爭抵押權所
    擔保之本件債權業已清償，則被告理應會於強制執行過程中
    就原告之抵押債權業經清償而消滅乙節提出爭執，詎被告竟
    捨此而未為，顯與常情相悖，而難採信。此外，被告就其辯
    前開借款業已清償云云，始終無法舉證以實其說，揆諸前開
    說明，應認被告上開所辯，顯難遽採。
  3.再被告雖又辯稱其等與訴外人丙○○間長久以來均有金錢往
    來，惟雙方已於90年1月5日就其等間之借貸關係為結算，經
    協議後，雙方同意就被告所積欠之債務以6,000,000元達成
    和解，迄被告並將前開債務清償完畢，訴外人丙○○復承諾
    倘日後有其他人向被告主張借款債權或行使票據權利，均由
    其全部承擔，則本件債務亦已由訴外人丙○○承擔，而與被
    告無涉云云，固據其提出債務清償證明及票據不兌現承諾切
    結書、臺灣銀行類存款戶對帳單、借據、皇辰建設有限公司
    試算表等件為證。惟查，本件消費借貸契約存在於兩造之間
    等情，已如前述，至被告所提之債務清償證明及票據不兌現
    承諾切結書所簽署之契約當事人為訴外人丙○○、黃郭素霞
    及被告甲○○3人，此觀其上記載甲、乙方債權人為訴外人
    黃郭素霞、丙○○，丙方債務人為被告甲○○等語自明，再
    觀之前開債務清償證明及票據不兌現承諾切結書內容足悉此
    係為解決皇辰建設有限公司所簽發之支票遭退票後，皇辰建
    設有限公司、被告甲○○所積欠訴外人黃郭素霞及丙○○2
    人，於89年間之票據債務及借款債務等問題而簽署，嗣經3
    方協議後，訴外人黃郭素霞及丙○○同意被告甲○○所積欠
    之前開債務以6,000,000元達成和解，至於89年間皇辰建設
    有限公司所簽發交付訴外人黃郭素霞、丙○○，或業經轉讓
    之支票、本票、預售合約書等，均無庸兌現或交還，倘尚有
    遺漏，則由訴外人丙○○負責並退回承擔切結等語，此亦有
    前開債務清償證明及票據不兌現承諾切結書附卷可參。準此
    ，前開債務清償證明及票據不兌現承諾切結書之契約當事人
    既為訴外人黃郭素霞、丙○○及被告甲○○，核與本件消費
    借貸契約之當事人為兩造等情並不相同，基於債之相對性原
    則，難認系爭契約與本件消費借貸契約有何關聯；且查，前
    開債務清償證明及票據不兌現承諾切結書所欲解決者係被告
    甲○○於89年間所積欠訴外人黃郭素霞及丙○○2人之債務
    問題，此亦核與本件債務係被告於88年間，所共同積欠原告
    之債務迥然相異，亦難遽認本件借款業經被告甲○○與訴外
    人丙○○達成和解而獲解決；再者，前開債務清償證明及票
    據不兌現承諾切結書雖載明「一、臺灣銀行竹北分行039811
    帳號支票八十九年全部債務開出給丙○○小姐或本票及預售
    合約書或轉黃郭素霞或第三人，全部同意不予兌現退回，如
    有遺漏由丙○○小姐負責並退回承擔切結」等語，惟依契約
    文字足悉訴外人丙○○所負責承擔之部分僅係皇辰建設有限
    公司於89年間所簽發交付訴外人丙○○之票據債務，倘有未
    經訴外人丙○○及時提出參與和解，則由訴外人丙○○負責
    承擔，依此，亦難認本件借款債務亦經訴外人丙○○所承擔
    。復按第三人與債務人訂立契約承擔其債務者，非經債權人
    承認，對於債權人不生效力，民法第30 1條定有明文。經查
    ，本件姑不論被告並無法證明訴外人丙○○就本件借款債務
    業已承諾為全部之債務承擔云云，縱認訴外人丙○○確已同
    意就本件債務為債務之承擔，惟被告既未能舉證證明其與訴
    外人丙○○間所訂立之債務承擔契約曾通知債權人之原告，
    並已徵得債權人原告之同意，則揆諸前開說明，其等間之債
    務承擔契約，對原告亦不生效力。此外，被告所提之臺灣銀
    行類存款戶對帳單、借據、皇辰建設有限公司試算表等證物
    ，均核與本件借款無涉，亦無從資為有利於被告之認定，則
    被告前開所辯，亦無足採。
五、綜上所述，原告依消費借貸之法律關係，請求被告應連帶給
    付600,000元，及自支付命令聲請狀繕本送達翌日（即93 年
    7月27日）起至清償日止，按年息百分之5計算之利息，為有
    理由，應予准許。
六、兩造均陳明願供擔保，請准宣告假執行或免為假執行，核均
    無不合，爰分別酌定相當之擔保准許之。
七、本件判決基礎已臻明確，兩造其餘攻防方法及訴訟資料經本
    院斟酌後，核與判決結果不生影響，爰不另一一論述，併此
    敘明。
八、結論：原告之訴為有理由，依民事訴訟法第385條第1項前段
    、第85條第2項，第390條第2項、第392條第2項，判決如主
    文。
中　　華　　民　　國　　94　　年　　7 　　月　　14　　日
                  民事第一庭    法　官　高敏俐
以上正本係照原本作成。
如對本判決上訴，須於判決送達後20日內向本院提出上訴狀。
中　　華　　民　　國　　94　　年　　7 　　月　　14　　日
                                書記官　洪木志
